【裁判字號】    97,易,1213
【裁判日期】    970910
【裁判案由】    詐欺
【裁判全文】
臺灣臺南地方法院刑事判決              97年度易字第1213號
公  訴  人  臺灣臺南地方法院檢察署檢察官
被      告  甲○○
上列被告因詐欺案件，經檢察官提起公訴（97年度偵字第7218號
），被告就被訴犯罪事實為有罪之陳述，本院合議庭裁定由受命
法官獨任依簡式審判程序審理，判決如下：
    主  文
甲○○幫助意圖為自己不法之所有，以詐術使人將本人之物交付
，處有期徒刑月，減為有期徒刑壹月又拾伍日，如易科罰金，
以銀元佰元即新臺幣玖佰元折算壹日。
    事實及理由
一、按案件由犯罪地或被告之住所、居所或所在地之法院管轄，
    刑事訴訟法第五條第一項定有明文。所謂之犯罪地，參照刑
    法第四條之規定，解釋上自應包括行為地與結果地二者而言
     (88年度台上字第1134號裁判要旨參照）。本件被告甲○○
    所犯幫助詐欺罪，被告住所雖在桃園縣，非本院管轄區域，
    惟被害人乙○○住所在所在之台南縣永康市，為本院管轄區
    域，依前揭規定與裁判要旨，被害人乙○○所在之台南縣為
    犯罪結果地，本院就本案犯罪事實有管轄權。
二、本案被告甲○○所犯刑法第三十條、第三百三十九條第一項
    幫助詐欺取財罪，非死刑、無期徒刑或最輕本刑有期徒刑三
    年以上之罪，亦非高等法院管轄第一審案件，被告於準備程
    序就被訴事實均為有罪之陳述（參見本院卷第116頁），經
    告知被告簡式審判程序之旨，並聽取檢察官、被告之意見後
    ，本院合議庭裁定進行簡式審判程序，是本案之證據調查，
    依刑事訴訟法第二百七十三條之二規定，不受同法第一百五
    十九條第一項、第一百六十一條之二、第一百六十一條之三
    、第一百六十三條之一及第一百六十四條至第一百七十條規
    定之限制。並依同法第三百一十條之二準用第四百五十四條
    之規定製作略式判決書，合先說明。
三、犯罪事實
    甲○○明知將自己之金融機構帳戶提供他人使用，可能遭詐
    欺集團利用作為犯罪工具，猶基於縱有人以其金融帳戶實施
    財產犯罪亦不違背其本意之不確定故意，於民國94年9月2日
    前某日，依報紙廣告收購帳戶之訊息，在桃園縣桃園市遠東
    百貨公司附近，將其所設中國信託商業銀行桃園分行帳號
    000000000000號帳戶之存摺、金融卡與密碼，交付真實姓名
    年籍不詳之人使用。嗣詐欺集團成員取得上開帳戶後，即意
    圖為自己不法之所有，於94年9月2日1時40分許，上即時通
    網站與乙○○聊天，佯以看特別秀需確認身份為由，使羅明
    陷於錯誤，依其指示在臺南縣永康市操作自動櫃員機後，於
    同日11時40分許分別匯出新臺幣（下同）一萬七千元與二千
    元至甲○○所提供上開帳戶，所匯入之款項旋遭提領一空，
    嗣乙○○發覺有異，報警循線查獲上情。
四、上開事實，有下列證據可資證明：
    (一)被告甲○○偵查中之供述與本院審理中之自白。
    (二)告訴人乙○○警詢指訴。
    (三)告訴人提出自動櫃員機交易明細表二紙。
    (四)中國信託商業銀行桃園分行第000000000000號甲○○帳戶
      基本資料與帳戶歷史交易查詢單。
五、被告甲○○行為後，刑法於94年2月2日經總統令修正公布，
    於95年7月1日施行，現行刑法第二條第一項之規定，係規範
    行為後法律變更所生新舊法律比較適用之準據法，於刑法施
    行後，應適用修正後刑法第二條第一項之規定，為「從舊從
    輕」之比較。關於易科罰金之規定，被告甲○○行為時刑法
    第四十一條第一項前段規定：「犯最重本刑為五年以下有期
    徒刑以下之刑之罪，而受六個月以下有期徒刑或拘役之宣告
    ，因身體、教育、職業、家庭之關係或其他正當事由，執行
    顯有困難者，得以一元以上三元以下折算一日，易科罰金。
    」，又行為時之易科罰金折算標準，依修正前罰金罰鍰提高
    標準條例第二條前段規定（現已刪除），就其原定數額提高
    為一百倍折算一日，則本件被告甲○○行為時之易科罰金折
    算標準，應以銀元三百元折算一日，經折算為新臺幣後，應
    以新臺幣九百元折算為一日。惟94年1月7日修正、94年2月2
    日公布、95年7月1日施行之刑法第四十一條第一項前段則規
    定：「犯最重本刑為五以下有期徒刑以下之刑之罪，而受六
    個月以下有期徒刑或拘役之宣告者，得以新臺幣一千元、二
    千元或三千元折算一日，易科罰金。」，比較修正前後之易
    科罰金折算標準，以95年7月1日修正公布施行前之規定，較
    有利於被告，則依現行刑法第二條第一項前段，應適用修正
    前刑法第四十一條第一項前段規定，定其易科罰金之折算標
    準。
六、按刑法上之幫助犯，係對於犯罪與正犯有共同之認識，而以
    幫助之意思，對於正犯資以助力，而未參與實施犯罪之行為
    者而言（最高法院75年度臺上字第1509號、88年度臺上字第
    1270號判決意旨參照）。次按幫助犯僅係對於犯罪構成要件
    以外行為為加工，並無共同犯罪之意思，不適用責任共同原
    則（最高法院89年度台上字第6946號判決要旨參照）。是如
    未參與實施犯罪構成要件之行為，而係出於幫助之意思提供
    助力，即屬幫助犯，而非共同正犯。本件不詳姓名詐欺集團
    成員對被害人乙○○施用詐術，致乙○○陷於錯誤而交付金
    錢，該詐欺集團成員核係犯刑法第三百三十九條第一項之詐
    欺取財罪。惟被告甲○○除提供帳戶供詐欺集團成員使用外
    ，無事證足資證明其與詐欺集團成員所實施之詐欺取財犯行
    間有何犯意聯絡、行為分擔，不足以認定與該集團成員共犯
    詐欺取財罪。故核被告甲○○所為係犯修正前刑法第三十條
    第一項前段、第三百三十九條第一項之幫助詐欺取財罪，並
    依修正前刑法第三十條第二項之規定，按正犯之刑減輕之。
    查被告甲○○於本件犯行前曾因賭博、竊盜罪，為台灣桃園
    地方法院90年度易字第1697號、90年度易字第1790號分別判
    處罰金銀元一千五百元與拘役五十日確定，嗣因違反毒品危
    害防制條例，為該院判處有期徒刑六月確定（於九十五年十
    一月二十八日執行完畢，非累犯），有台灣高等法院被告前
    案紀錄表在卷足憑，素行不良。審酌被告提供帳戶予來歷不
    明之人，幫助詐欺集團成員因使用人頭帳戶規避警方查緝而
    得以逍遙法外，免受法律制裁，致使民眾受害，並助長以此
    手段行騙詐財者，日益猖獗，並審酌其犯罪動機、目的、手
    段、被害人乙○○所受損害，兼衡被告於偵查中否認犯行，
    至本院審理時始坦承犯行等一切情狀，量處如主文所示之刑
    。
七、末查，被告幫助詐欺及所幫助之詐欺集團成員實施詐欺行為
    之時間與結果，均在96年4月24日之前，合於中華民國九十
    六年罪犯減刑條例所定之減刑條件，依同條例第二條第一項
    第三款，應減其宣告刑二分之一，並諭知易科罰金折算標準
    。
八、據上論斷，應依刑事訴訟法第二百九十九條第一項前段、第
    二百七十三條之一第一項、第三百十條之二、第四百五十四
    條第二項，刑法第二條第一項前段、修正前刑法第三十條第
    一項、第二項、刑法第三百三十九條第一項、修正前刑法第
    四十一條第一項前段，廢止前罰金罰鍰提高標準條例第二條
    ，刑法施行法第一條之一，判決如主文。
十、如不服本判決，應於判決送達後十日內，向本院提出上訴狀
    （應附繕本）。
本案經檢察官莊立鈞到庭執行職務。
中    華    民    國    97    年    9     月    10   日
                  刑事第五庭    法  官  林逸梅
以上正本證明與原本無異。
如不服本判決應於收受本判後10日內向本院提出上訴書狀，並應
敘述具體理由。如未敘述上訴理由者，應於上訴期間屆滿後20日
內向本院補提理由書狀（均須按他造當事人之人數附繕本）「切
勿逕送上級法院」。
                                書記官  郭純瑜
中    華    民    國    97    年    9     月    12    日
附錄本案論罪科刑法條：
中華民國刑法第30條（修正前）
（幫助犯及其處罰）
幫助他人犯罪者，為從犯。雖他人不知幫助之情者，亦同。
從犯之處罰，得按正犯之刑減輕之。
中華民國刑法第339條（未修正）
（普通詐欺罪）
意圖為自己或第三人不法之所有，以詐術使人將本人或第三人之物
交付者，處5年以下有期徒刑、拘役或科或併科1千元以下罰金。
以前項方法得財產上不法之利益或使第三人得之者，亦同。
前二項之未遂犯罰之。


司法院資訊處製作；財團法人民間司法改革基金會備份。
